臺灣臺北地方法院簡易民事判決
111年度店簡字第156號
原      告  亞昕交通有限公司

法定代理人  簡士青  
被      告  林冠諭  

            季炳凢(即季欣麟之繼承人)

            張麗玉(即季欣麟之繼承人)

上二人共同
訴訟代理人  王崇品律師
上列當事人間損害賠償事件，本院於民國111年6月28日言詞辯論
終結，判決如下：
　　主    文
被告乙○○、丁○○於繼承被繼承人甲○○之遺產範圍內，與被告丙○○
應連帶給付原告新臺幣壹拾貳萬壹仟貳佰捌拾柒元。
原告其餘之訴駁回。
訴訟費用由被告乙○○、丁○○於繼承被繼承人甲○○之遺產範圍內與
被告丙○○連帶負擔百分之六十六，餘由原告負擔。
本判決原告勝訴部分得假執行。但前項被告如以新臺幣壹拾貳萬
壹仟貳佰捌拾柒元為原告預供擔保後，得免為假執行。
原告其餘假執行之聲請駁回。
    事實及理由
壹、程序事項
一、按因侵權行為涉訟者，得由行為地之法院管轄，民事訴訟法
    第15條第1項定有明文。查本件侵權行為地為新北市新店區
    （見本院卷第25頁），本院自有管轄權。
二、按訴狀送達後，原告不得將原訴變更或追加他訴，但請求之
    基礎事實同一、擴張或減縮應受判決事項之聲明者，不在此
    限，民事訴訟法第255條第1項第2、3款定有明文。查原告起
    訴時聲明：被告丙○○、甲○○應連帶給付原告新臺幣（下同）
    205,339元，及自起訴狀繕本送達之翌日起至給付日止，按
    週年利率百分之五計算之利息（見本院卷第7頁）。因甲○○
    已於起訴前死亡無法補正，經本院於民國111年2月10日以欠
    缺當事人能力為由裁定駁回（見本院卷第81頁），嗣原告於
    111年4月29日具狀追加甲○○之繼承人乙○○、丁○○為被告（見
    本院卷第145至147頁），並於本院111年6月28日言詞辯論時
    變更聲明為：被告乙○○、丁○○於繼承被繼承人甲○○之遺產範
    圍內與被告丙○○連帶給付原告183,888元（見本院卷第183頁
    ）。原告所為訴之變更，核與上揭規定相符，應予准許。
貳、實體事項
一、原告主張：被告丙○○租用伊所有車牌號碼000-000號自小客
    車（下稱系爭車輛）營業，於110年4月19日上午9時40分許
    搭載乘客甲○○，在新北市○○區○○街00巷0號前，適訴外人王
    璽曄騎乘車牌號碼000-000號普通重型機車同向駛至被告丙○○所駕駛系爭車輛右側，被告丙○○本應注意於設有禁止臨時
    停車標線路段不得臨時停車，並應注意等車外沒有來車或行
    人時始能讓乘客下車；甲○○亦應注意停車向外開啟車門時應
    注意行人、車輛並讓其先行，而依當時情狀並無不能注意之
    能事，被告丙○○及甲○○竟疏未注意，被告丙○○貿然於設有禁
    止臨時停車標線之處所臨時停車，甲○○則突然開啟右後車門
    撞擊王璽曄騎乘機車，造成系爭車輛損壞。被告乙○○、丁○○
    等為被繼承人甲○○之繼承人且未辦理拋棄繼承，依法自應於
    繼承甲○○之遺產範圍內負連帶賠償責任，爰請求被告連帶賠
    償如附表所示內容等語，並聲明：如前變更後聲明所示，併
    陳明願供擔保請准宣告執行。
二、被告分別以下列情詞置辯，並均聲明：原告之訴駁回。
  ㈠被告丙○○則以：當時伊沒有要讓甲○○在該處下車，只是車速
    較慢找尋停車地點，甲○○自己開門就下車了，且隔熱紙並不
    會影響到車內開門的視線等語。
  ㈡被告乙○○、丁○○則以：系爭車輛貼有深色隔熱紙，致甲○○下車時無法看清楚後方是否有來車，且被告丙○○亦未提醒甲○○後方有無來車，甲○○並無過失，不應負賠償責任，且原告主張營業損失及車輛價值減損屬於純粹經濟上損失，被告不是違反保護他人之法律、故意違反善良風俗等侵權行為，不得請償等語。
四、法院之判斷：
　㈠按數人共同不法侵害他人之權利者，連帶負損害賠償責任，
    民法第185條第1項前段定有明文。汽車、機車或其他非依軌
    道行使之動力車輛，在使用中加損害於他人者，駕駛人應賠
    償因此所生之損害。民法第191條之2前段亦有明文。「禁止
    臨時停車線，用以指示禁止臨時停車路段，以劃設於道路緣
    石正面或頂面為原則，無緣石之道路得標繪於路面上，距路
    面邊緣以三○公分為度。」、「本標線為紅色實線，線寬除
    設於緣石，正面者以緣石高度為準外，其餘皆為一○公分。
    」道路交通標誌標線號誌設置規則第169條第1、2項定有明
    文，又「汽車停車時，應依下列規定：一、禁止臨時停車處
    所不得停車。」「汽車臨時停車或停車，汽車駕駛人或乘客
    開啟或關閉車門時，應遵守下列規定：…三、應注意行人、
    其他車輛，並讓其先行。四、確認安全無虞後，再將車門開
    啟至可供出入幅度，迅速下車並關上車門。」道路交通安全
    規則第112條第1項第1款、第5項第3、4款分別定有明文。查
    原告主張車禍發生經過，提出新北市警察局道路交通事故初
    步分析研判表在卷可按（見本院卷第25頁），核與本院依職
    權向新北市警察局新店分局調閱車禍肇事相關資料相符（見
    本院卷第41至64頁）。被告丙○○違規在紅線禁止臨時停車路
    段臨時停車，有現場照片在卷可按（見本院卷第51至56頁）
    ，被告丙○○並應注意車外沒有來車或行人時始能讓乘客下車
    ，甲○○亦應注意停車向外開啟車門時應注意行人、車輛並讓
    其先行，而依當時天候晴、日間自然光線、柏油路面乾燥無
    缺陷、無障礙物、視距良好等客觀情狀，並無不能注意之能
    事，有卷附道路交通事故調查報告表在卷可按（見本院卷第
    43至46頁），詎上揭二人疏未注意，被告丙○○貿然於紅線路
    段停車，甲○○則突然開啟右後車門，致與王璽曄騎乘機車發
    生擦撞，並使原告系爭車輛因而損壞，已足認被告丙○○與甲○○有過失侵權行為。被告乙○○、丁○○雖辯稱：系爭車輛車窗
    貼隔熱紙影響視線等語；惟在車窗玻璃上張貼隔熱紙，主要
    係有效降溫並隔絕紅外線、紫外線，但為行車安全視線起見
    ，通常會選擇透光率較佳的產品，自不可能遮蔽自車內看清
    車外之視野，甲○○當時要從後座下車，依上開規定，理應禮
    讓其他道路上之車輛先行，並確認安全無虞後，始得將車門
    開啟至可供出入幅度，惟依其於道路交通事故談話紀錄表稱
    ：「…我等車停穩（此時司機沒說話），我車停下約6～10秒
    ，我打開右後車門在此同時普重機808-BPL卡到車門…」等語
    （見本院卷第47頁），顯見甲○○未仔細確認安全無虞即開啟
    車門動作致事故發生，是其抗辯自不足採。
  ㈡按「遺產繼承人，除配偶外，依左列順序定之：…二、父母…
    」「繼承人對於被繼承人之債務，以因繼承所得遺產為限，
    負清償責任。」「繼承人對於被繼承人之債務，以因繼承所
    得遺產為限，負連帶責任。」民法第1138條第2款、第1148
    條第2項、第1153條第1項分別定有明文。查被繼承人甲○○依
    法應負擔侵權行為損害賠償，而甲○○已於110年7月11日死亡
    ，被告乙○○、丁○○均為甲○○之繼承人，並未於法定期限內聲
    明拋棄繼承等情，有戶籍謄本及本院查詢表在卷可按（見本
    院卷第101至103、115頁），揆諸上開法條規定，被告乙○○
    、丁○○等為甲○○之法定繼承人，既未就甲○○之遺產聲明拋棄
    繼承，自應以繼承所得遺產為限負清償責任。
　㈢按負損害賠償責任者，除法律另有規定或契約另有訂定外，
    應回復他方損害發生前之原狀。第一項情形，債權人得請求
    支付回復原狀所必要之費用，以代回復原狀。民法第213條
    第1、3項有明文。不法毀損他人之物者，被害人得請求賠償
    其物因毀損所減少之價額，民法第196條定有明文。依民法
    第196條請求賠償物被毀損所減少之價額，得以修復費用為
    估定之標準，但以必要者為限（例如︰修理材料以新品換舊
    品，應予折舊）。查原告主張系爭車輛修復費用為58,888元
    （含工資23,436元、零件35,452元），提出車損照片、結帳
    工單、統一發票在卷可按（見附表一編號1所示）。另參酌
    營利事業所得稅查核準則第95條第6項「固定資產提列折舊
    採用定率遞減法，以1年為計算單位，其使用期間未滿1年者
    ，按實際使用之月數相當於全年之比例計算之，不滿1月者
    ，以月計。」規定，系爭車輛出廠日108年11月，有行車執
    照在卷（見本院卷第13頁），迄本件車禍發生時即110年4月
    19日，已實際使用約1年6月，依行政院所發布固定資產耐用
    年數表及固定資產折舊率表規定，運輸用小客車耐用年數為
    4年，依定率遞減法每年應折舊438/1000，是折舊後零件費
    用應為15,561元（計算式見附表二所示），並加計無庸折舊
    之工資23,436元，故系爭車輛損害金額為38,997元（計算式
    ：15,561元＋23,436元＝38,997元）。
　㈣按損害賠償，除法律另有規定或契約另有訂定外，應以填補
    債權人所受損害及所失利益為限。依通常情形，或依已定之
    計劃、設備或其他特別情事，可得預期之利益，視為所失利
    益。民法第216條第1項、第2項定有明文。當事人已證明受
    有損害而不能證明其數額或證明顯有重大困難者，法院應審
    酌一切情況，依所得心證定其數額，為民事訴訟法第222條
    第2項所明定。查原告主張送修車輛共耗費15日，受有45,00
    0元營業損失等情，提出被告丙○○自110年4月20日至4月30日
    無營運事實之大慶大車隊證明書在卷（見本院卷第97至99頁
    ），本院審酌卷附超冠汽車股份有限公司結帳工單2紙，其
    上所載進廠與出廠日期分別是「2021/04/23」到「2021/04/
    26」與「2022/04/08」到「2022/04/22」（見本院卷第129
    、141頁），堪認系爭車輛因修車期間不能營業之損害以15
    日計算尚稱合理，另原告主張每日營業損失3,000元，無相
    關資料以資證明，惟審酌前揭租賃契約書內容，原告系爭車
    輛租金收入與承租司機營業額正相關（見本院卷第21頁），
    且原告同意以計程車客運商業同業公會之標準計算，有本院
    111年4月27日言詞辯論筆錄在卷可按（見本院卷第123頁）
    ，依本院110年北小字第4513號小額民事判決理由，臺北市
    計程車客運商業同業公會109年8月7日北市計客字第109362
    號函，以每日平均營業收入1,486元為計算標準，已扣除油
    料、成本等語（見本院卷末），故原告主張營業損失在22,2
    90元範圍內（每日1,486元×15日＝22,290元），自屬有據，
    逾此部分即屬無據。
　㈤按損害賠償之目的在於填補所生之損害，其應回復者，並非
    原有狀態，而係損害事故發生前之應有狀態，應將事故發生
    後之變動狀況悉數考慮在內。故於物被毀損時，被害人除得
    請求修補或賠償修復費用，以填補技術性貶值之損失而回復
    物之物理性原狀外，就其物因毀損所減少之交易價值，亦得
    請求賠償，以填補交易性貶值之損失而回復物之價值性原狀
    （最高法院101年度臺上字第88號、106年度臺上字第2099號
    判決意旨參照）。查原告因被告過失之侵權行為致系爭車輛
    受損，原告主張修復後，送請新北市汽車商業同業公會鑑定
    ，結果認系爭車輛正常車況現值110萬元，經修復後現值剩
    下104萬元等情，有該公會111年4月25日函在卷可按（見本
    院卷第125頁），堪認系爭車輛縱已修復，但其市場交易價
    值仍有減損6萬元（計算式：110萬元－104萬元＝6萬元），是
    原告請求被告賠償系爭車輛交易價值減損金額6萬元，核屬
    有據。至原告繳納予公會之鑑定費用2萬元，係調查系爭車
    輛因本件事故受損所受交易價值貶損之費用，為進行訴訟之
    必需費用，而屬訴訟費用之範疇，依民事訴訟法第87條第1
    項，應由法院為終局判決時，依職權命雙方按勝敗的比例來
    負擔訴訟費用之裁判，非由被告全額負擔，原告主張此筆費
    用為其本件事故所受損害，尚屬無據。
  ㈥按純粹經濟上損失，其經濟上損失係純粹的，並未與其他有
    體損害即人身損害或財產損害相結合，至於附隨的經濟上損
    失，則係人身財產被侵害而附隨發生之經濟上損失，如物品
    被侵害所支出的修理費及造成營業利益損害，後者所發生經
    濟上損失，得依被侵害權利客體依民法第184條第1項前段救
    濟。查被告過失侵權行為，所侵害者係原告系爭車輛之所有
    權，而原告主張因系爭車輛毀損期間無法出租，而受有可預
    期營業收入損失，抑或車輛價值減損，自屬原告因財產權受
    侵害而致之利益損失，為損害賠償範圍之所失利益，非純粹
    經濟上損失，自得向被告請求損害賠償，被告此部分所辯，
    自不足採。
五、綜上所述，原告依侵權行為及繼承之法律關係請求被告乙○○
    、丁○○於繼承被繼承人甲○○之遺產範圍內，與被告丙○○應連
    帶給付121,287元（38,997元＋22,290元＋60,000元＝121,287
    元），為有理由，應予准許，逾此部分為無理由，應予駁回
    。其假執行宣告失所附麗，併予駁回。
六、本件原告勝訴部分，係就民事訴訟法第427條第1項訴訟適用
    簡易程序所為被告敗訴之判決，依同法第389條第1項第3款
    規定，應依職權宣告假執行，並依同法第436條第2項適用第
    392條第2項規定，依職權宣告被告如預供擔保，得免為假執
    行。
七、訴訟費用負擔之依據：民事訴訟法第79條。
中　　華　　民　　國　　111 　年　　8 　　月　　 5　　日
                  新店簡易庭法  官　鄧德倩 
以上正本係照原本作成。
對於本件判決如有不服，應於收受送達後20日內向本院提出上訴
書狀，上訴於本院合議庭，並按他造當事人之人數附具繕本。
如委任律師提起上訴者，應一併繳納上訴審裁判費。
中　　華　　民　　國　　111 　年　　8 　　月　　 5　　日
                            書記官  張嘉崴
　　　　　　　　　　　　　　
附表一：原告請求項目及金額（見本院卷第121、183頁）
編號 項目 金額 （新臺幣） 原告提出資料 本院卷頁碼 1 車輛修復費用 58,888元（12,295元+46,593元=58,888元） 修理明細、結帳工單、統一發票、車損照片  第27至33、第129至141頁 2 營業損失 45,000元（15天×3,000元=45,000） 亞昕交通有限公司租賃契約書、大慶大車隊證明書 第15至23頁、第99頁 3 車輛價值減損 60,000元（1,100,000元-1,040,000元=60,000元） 新北市汽車商業同業公會111年4月25日新北汽商琪字第0631號函 第125頁 4 車輛鑑價費用 20,000元 新北市汽車商業同業公會收據 第127頁  合    計：183,888元    

附表二：
-----
折舊時間           金額
第1年折舊值        35,452×0.438=15,528
第1年折舊後價值    35,452-15,528=19,924
第2年折舊值        19,924×0.438×(6/12)=4,363
第2年折舊後價值    19,924-4,363=15,561